臺灣花蓮地方法院刑事判決　　　　　　　 100年度訴字第54號
公　訴　人　臺灣花蓮地方法院檢察署檢察官
被　　　告　田謹維
上列被告因違反毒品危害防制條例案件，經檢察官提起公訴（99
年度偵字第5866號、 100年度毒偵字第20、41、48號），被告就
被訴事實為有罪之陳述，本院合議庭裁定由受命法官獨任進行簡
式審判程序審理，判決如下：
    主  文
田謹維施用第一級毒品，累犯，處有期徒刑捌月，扣案之第一級
毒品海洛因壹包（驗餘淨重零點零參公克，空包裝重零點貳貳公
克）沒收銷燬之；又施用第二級毒品，累犯，處有期徒刑肆月，
扣案之第二級毒品甲基安非他命參包（含袋毛重共壹點捌陸公克
）均沒收銷燬之；又施用第二級毒品，累犯，處有期徒刑肆月，
扣案之注射針筒參支、吸食器壹組、玻璃球貳個、吸管貳支、打
火機壹個均沒收之。應執行有期徒刑壹年壹月，扣案之第一級毒
品海洛因壹包（驗餘淨重零點零參公克，空包裝重零點貳貳公克
）、第二級毒品甲基安非他命參包（含袋毛重共壹點捌陸公克）
均沒收銷燬之，注射針筒參支、吸食器壹組、玻璃球貳個、吸管
貳支、打火機壹個均沒收之。
    事  實
一、觀察、勒戒與強制戒治：
(一)田謹維前因施用毒品案件，經臺灣臺東地方法院於民國88年
    8月5日以88年度毒聲字第 272號裁定送勒戒處所觀察、勒戒
    後，認有繼續施用毒品之傾向，經同法院於88年11月26日以
    88年度毒聲字第 434號裁定令入戒治處所施以強制戒治，嗣
    於89年9月6日停止戒治處分出監，所餘期間付保護管束，並
    經臺灣臺東地方法院檢察署檢察官於90年 2月10日以90年度
    戒毒偵字第16號為不起訴處分確定。
(二)田謹維復於90年6、7月間某日至94年 8月14日中午之期間內
    ，連續施用毒品，經本院於94年11月10日以94年度易字第68
    號判處有期徒刑 6月確定，嗣於95年4月7日易科罰金執行完
    畢。
二、犯罪前科：
    田謹維因施用毒品案件，經臺灣臺東地方法院於98年 1月20
    日以97年度易字第304號判處有期徒刑4月確定，嗣於98年11
    月11日執行完畢（成立累犯）。
三、本案事實：
(一)田謹維基於施用第一級毒品海洛因之犯意，於99年10月23日
    晚間 7時許，在花蓮縣花蓮市○○路之運動公園內，非法施
    用第一級毒品海洛因 1次；又基於施用第二級毒品甲基安非
    他命之犯意，於99年10月24日上午10時許，在花蓮縣花蓮市
    舊火車站附近，非法施用第二級毒品甲基安非他命 1次。嗣
    於同日下午 4時25分許，因另案遭逮捕，員警經其同意於同
    日晚間 7時30分許採驗尿液，結果呈施用第一級毒品海洛因
    代謝後之嗎啡、可待因陽性反應及施用第二級毒品甲基安非
    他命代謝後之安非他命、甲基安非他命陽性反應，並扣得第
    一級毒品海洛因 1包（驗餘淨重0.03公克，空包裝重0.22公
    克）、第二級毒品甲基安非他命 3包（含袋毛重共1.86公克
    ）。
(二)田謹維基於施用第二級毒品甲基安非他命之犯意，於99年11
    月20日下午 3時30分許，在其位於花蓮縣吉安鄉○○村○○
    ○街67號5樓住處，非法施用第二級毒品甲基安非他命1次。
    嗣員警於同年月23日上午11時35分許，在上開地點，持本院
    核發之搜索票執行搜索，扣得注射針筒3支、吸食器1組、玻
    璃球2個、吸管2支、打火機1個，並經其同意於同日下午1時
    46分許採驗尿液，結果呈施用第二級毒品甲基安非他命代謝
    後之甲基安非他命陽性反應，因而查悉上情。
四、案經花蓮縣警察局吉安分局報告臺灣花蓮地方法院檢察署檢
    察官偵查起訴。
    理  由
壹、程序事項：
    被告田謹維所犯分別為毒品危害防制條例第10條第1項、第2
    項之施用第一級、第二級毒品罪，均非死刑、無期徒刑、最
    輕本刑為 3年以上有期徒刑之罪，或高等法院管轄第一審之
    案件，被告於本院準備程序中，就被訴事實均為有罪之陳述
    ，經告以簡式審判程序之旨，並聽取檢察官、被告之意見後
    ，本院合議庭業已依刑事訴訟法第 273條之1第1項之規定，
    裁定由受命法官獨任進行簡式審判程序，是本件之證據調查
    ，依刑事訴訟法第273條之2規定，不受同法第159條第1項、
    第161條之2、第161條之3、第163條之1及第164條至第170條
    規定之限制，合先敘明。
貳、實體事項：
一、前開事實，業據被告於警詢時、偵訊時及本院審理中均自白
    不諱，且被告兩次為警採集其親自排放之尿液，送請慈濟大
    學濫用藥物檢驗中心，以氣相層析質譜儀分析法確認檢驗結
    果，第一次呈嗎啡、可待因、安非他命及甲基安非他命陽性
    反應，第二次呈甲基安非他命陽性反應，此有被告尿液檢體
    採集送驗紀錄表及慈濟大學濫用藥物檢驗中心檢驗總表附卷
    可稽，並有蒐證照片、法務部調查局濫用藥物實驗室鑑定書
    、內政部警政署刑事警察局鑑定書在卷可參，另有第一級毒
    品海洛因1包（驗餘淨重 0.03公克，空包裝重0.22公克）、
    第二級毒品甲基安非他命 3包（含袋毛重共1.86公克）、注
    射針筒3支、吸食器1組、玻璃球2個、吸管2支、打火機 1個
    扣案可佐，足認被告前開自白與事實相符，可以採信。本案
    罪證明確，被告犯行洵堪認定，均應依法論科。
二、論罪科刑：
(一)查海洛因、甲基安非他命係毒品危害防制條例第2條第2項第
    1款及第2款所定之第一級及第二級毒品；又犯毒品危害防制
    條例第10條施用毒品之罪者，檢察官應聲請法院裁定，令被
    告入勒戒處所觀察、勒戒，經觀察、勒戒後，無繼續施用毒
    品之傾向者，應即釋放，並由檢察官為不起訴處分，有繼續
    施用毒品之傾向者，則由檢察官先聲請法院裁定令入戒治處
    所施以強制戒治，俟強制戒治期滿，再行釋放，並由檢察官
    為不起訴處分；而依前開規定觀察勒戒或強制戒治執行完畢
    釋放後，5 年內再犯施用毒品之罪者，檢察官應依法追訴，
    毒品危害防制條例第20條第1 項、第2項、第23條第2項分別
    定有明文。且倘被告於5 年內已再犯，經依法追訴處罰，縱
    其第3次（或第3次以上）再度施用毒品之時間，在初犯經觀
    察、勒戒或強制戒治執行完畢5年以後，已不合於「5年後再
    犯」之規定，且因已於「5 年內再犯」，顯見其再犯率甚高
    ，原實施觀察、勒戒或強制戒治，已無法收其實效，即應依
    該條例第10條處罰（最高法院95年度第7次及97年度第5次刑
    事庭會議決議參照）。本案被告執行初次觀察、勒戒完畢釋
    放後，復於 5年內因施用毒品案件，經本院判決罪刑確定，
    有臺灣高等法院被告前案紀錄表附卷可考，是本案施用毒品
    之時間固在初次執行觀察、勒戒完畢釋放 5年後，惟其初次
    觀察、勒戒執行完畢釋放後既因施用毒品案件復判處罪刑確
    定，依前揭說明，即非屬毒品危害防制條例第20條第 3項所
    定「 5年後再犯」之情形，故檢察官依法逕行起訴本案，於
    法要無不合。
(二)核被告就事實三(一)所為，係分別犯毒品危害防制條例第10
    條第1項之施用第一級毒品罪及同條第2項之施用第二級毒品
    罪；就事實三(二)所為，係犯毒品危害防制條例第10條第 2
    項之施用第二級毒品罪。被告各次持有第一級及第二級毒品
    以供其各次施用，其持有之低度行為應為其施用之高度行為
    所吸收，均不另論罪。又被告三次施用毒品之行為，均係為
    滿足各該次之毒癮，於滿足毒癮後，該次行為即已完成，是
    各次均為各自獨立之行為，各具獨立性，其前後次施用毒品
    行為間，自無密切不可分之關係，各自獨立構成一個施用毒
    品罪責，應予分論併罰。被告前曾受如事實欄所載有期徒刑
    之執行，有臺灣高等法院被告前案紀錄表附卷可考，其於有
    期徒刑執行完畢後 5年以內，故意再犯本案三件有期徒刑以
    上之罪，為累犯，均應加重其刑。爰審酌被告犯罪之動機、
    吸食頻率、曾有施用毒品之前科仍不知戒除，惟犯罪後坦承
    犯行，且所犯之施用毒品犯行乃戕害自己身心健康，並未危
    及他人等一切情狀，分別量處如主文所示之刑，並定其應執
    行刑，以示懲儆。又按數罪併罰中之一罪，依法得易科罰金
    ，若因與不得易科罰金之他罪併合處罰結果而不得易科罰金
    時，原可易科罰金部分所處之刑，自無庸為易科罰金折算標
    準之諭知（大法官會議釋字第 679號解釋意旨參照）。又按
    無論以何種方式分離包裝與其內裝之毒品，包裝內均會有極
    微量毒品殘留，故包裝應整體視為查獲毒品，一併宣告沒收
    銷燬（最高法院95年度臺上字第3739、7354號判決意旨參照
    ），是扣案之第一級毒品海洛因 1包（驗餘淨重0.03公克，
    空包裝重0.22公克，見法務部調查局濫用藥物實驗室鑑定書
    ）、第二級毒品甲基安非他命 3包（含袋毛重共1.86公克，
    見內政部警政署刑事警察局鑑定書），均應依毒品危害防制
    條例第18條第 1項前段規定宣告沒收銷燬之。至前開毒品送
    鑑定時，經鑑定機關所取鑑定用罄部分，業已滅失，爰不宣
    告沒收銷燬。又扣案之注射針筒 3支、吸食器1組、玻璃球2
    個、吸管2支、打火機1個，雖非專供施用毒品之器具，然均
    屬被告所有供施用毒品所用，業據被告供承在卷，爰均依刑
    法第38條第1項第2款之規定宣告沒收。
據上論斷，應依刑事訴訟法第 273條之1第1項、第299條第1項前
段，毒品危害防制條例第10條第 1項、第2項、第18條第1項前段
，刑法第11條、第47條第1項、第51條第5款、第38條第1項第2款
，判決如主文。
本案經檢察官張立中到庭執行職務。
中    華    民    國   100    年    5     月    25    日
                  刑事第四庭    法  官  曹庭毓
以上正本證明與原本無異。
如不服本判決應於收受送達後10日內向本院提出上訴書狀，並應
敘述具體理由。其未敘述上訴理由者，應於上訴期間屆滿後20日
內向本院補提理由書(均須按他造當事人之人數附繕本)「切勿逕
送上級法院」。
中    華    民    國   100    年    5     月    25    日
                                書記官
附錄本判決論罪之法律條文：
毒品危害防制條例第10條：
施用第一級毒品者，處6月以上5年以下有期徒刑。
施用第二級毒品者，處3年以下有期徒刑。